臺灣士林地方法院交通事件裁定　　　　95年度交聲字第1045號
原處分機關　臺北市交通事件裁決所
異　議　人
即受處分人　甲○○
上列受處分人因違反道路交通管理處罰條例案件，對於臺北市交
通事件裁決所於民國95年11月8 日以北市裁二字第裁22-A1A2181
57號違反道路交通管理事件裁決書所為之處分，聲明異議，本院
裁定如下：
    主  文
異議駁回。
    理  由
一、按汽車駕駛人爭道行駛有支線道車不讓幹線道車先行，少線
    道車不讓多線道車先行，車道數相同時，左方車不讓右方車
    先行者，處新臺幣（下同）600 元以上1,800 元以下罰鍰，
    併計違規點數1 點，道路交通管理處罰條例第45條第9 款、
    第63條第1 項第1 款分別定有明文。次按車輛行至無號誌或
    號誌故障而無交通指揮人員指揮之交岔路口，支線道車應暫
    停讓幹線道車先行。未設標誌、標線或號誌劃分幹、支線道
    者，少線道車應暫停讓多線道先行；車道數相同時，轉彎車
    應暫停讓直行車先行；同為直行車或轉彎車者，左方車應暫
    停讓右方車先行。但在交通壅塞時，應於停止線前暫停與他
    方雙向車輛互為禮讓，交互輪流行駛，道路交通安全規則第
    102 條第1 項第2 款亦定有明文。又幹道應設置閃光黃燈，
    支道應設置閃光紅燈；閃光紅燈表示「停車再開」，車輛應
    減速接近，先停止於交岔路口前，讓幹道車優先通行後認為
    安全時，方得續行，道路交通標誌標線號誌設置規則第224
    條第3 款、第211 條第1 項第2 款亦有明文。
二、原處分意旨略以：異議人即受處分人甲○○於民國95年9 月
    24日晚上9 時20分許，騎乘車號CHX-705 號重型機車沿臺北
    市○○區○○路（由東往西方向行駛）在設置有閃光紅燈之
    交岔路口欲左轉至光明路時，其前左側車身與由張宏銘騎乘
    ，沿光明路南向北方向行駛之車號QX5-033 號輕型機車前車
    頭擦撞而肇事。經警舉發其有「支線道車不讓幹線道車先行
    」之違規，依道路交通管理處罰條例第45條第9 款裁處罰鍰
    600 元，並依同條例第63條第1 項第1 款之規定，併記違規
    點數1 點。
三、聲明異議意旨略以：
（一）當天異議人已減速且暫停公館路口並於觀察光明路上雙向
      來車情形後再起步，伊係在確認兩方並無來車且安全無虞
      之情況下才以時速約10公里之速度起步左轉，當時伊之左
      側即光明路由南往北方向並無任何車輛，何來" 未讓幹線
      道車先行" 之違規。
（二）異議人與由張宏銘所騎乘之車號QX5-033 號輕型機車發生
      擦撞時，異議人所騎乘之機車已越過光明路南往北車道，
      但因光明路北往南車道在光明路與公館路路口被臨時護欄
      分隔成2 段續的車道，車流非常混亂，故異議人當時是以
      近乎暫停之情形等待光明路北往南方向之車輛經過，以便
      順利左轉至光明路北往南方向之車道，在異議人車輛已越
      過光明路南往北車道之情形下，如何禮讓後來才逆向行駛
      於光明路北往南車道上之QX5-033 號輕型機車先行通過？
（三）事故發生時，張宏銘所騎乘之機車車速非常的快，伊在擦
      撞發生前，曾聽到張宏銘緊急煞車所發出巨大聲響，張宏
      銘於事故發生後，亦自承其係由中央北路左轉至光明路上
      ，後來才看到異議人之機車，經緊急煞車後，仍然撞上。
（四）由交通大隊所繪製之事故現場圖，其上之B 車（即張宏銘
      所騎乘之QX5-033 號輕型機車）油漬位置並非實際發生擦
      撞之位置，伊係與張宏銘各自將車輛牽離擦撞地點時，才
      發現張宏銘之機車在漏油，現場圖上B 車油漬係在將機車
      牽離過程中留下，並非實際發生擦撞之位置，異議人於員
      警繪圖時，曾就此點向員警反應，然員警止回覆稱裁決所
      會有所定奪，到時如有問題伊再去申訴。綜上，原處分既
      有上開不合理之處，爰依法聲明異議云云。
四、經查：
（一）異議人於上開時、地，駕駛上揭車號重型機車，與車號QX
      5-033 號輕型機車發生碰撞等情，為異議人所自承，並有
      臺北市政府警察局舉發通知單、臺北市政府警察局分局交
      通分隊道路交通事故補充資料表各1 份、臺北市政府警察
      局分局交通分隊交通事故談話紀錄表2 份在卷可查。而肇
      事地點即臺北市○○區○○路及光明路，其中光明路設有
      閃光黃燈為幹線道，公館路設有閃光紅燈，為支線道，並
      有臺北市政府警察局交通警察大隊道路交通事故初步分析
      研判表、道路交通事故現場圖等在卷可憑，且均為受處分
      人所自承，應甚明確。
（二）又道路交通安全規則第102 條第1 項第2 款之所以規定支
      線道車應禮讓幹線道車先行、轉彎車應禮讓直行車先行，
      旨在確認行車順序及劃分道路路權，以維護交通往來之安
      全。故汽車駕駛人「讓車」，當須將車輛暫停，待有路權
      之他車輛駕駛人通過，安全無虞時，始能再繼續通行。且
      依前開條文之規定，於交岔路口應讓幹道車先行之支線道
      車，除於進入路口前應先暫停讓幹線道車先行通過外，於
      駛進路口跨越交岔路時，亦須隨時注意幹線道車之車況，
      做好停讓之準備，禮讓幹線道有優先權車輛先行作通過，
      以維交通安全。然由卷附交通事故談話紀錄表記載，異議
      人肇事後於現場由員警所製作談話紀錄時供稱：伊車行至
      路口時有減速，且經確定安全無虞通過，在聽到煞車聲後
      看左側時，看到車號QX5-033 號輕型機車沿光明路南往北
      方向逆向行駛車道，伊當時行速為時速10公里等語，已足
      見異議人於駕駛車輛到達路口時，僅係減速慢行，緩緩通
      過，並未完全停駛，足見異議人並未如上述聲明異議意旨
      所載為任何暫停車輛觀察幹道交通狀況之讓車動作，已甚
      明確，異議人除有支線道車未禮讓幹線道車之違規外，亦
      有轉彎車未禮讓直行車之違規甚明。
（三）至於異議人另辯稱道路交通事故現場圖中所載B 車油漬位
      置並非2 車撞擊點乙節，異議人就真正撞擊點之所在位置
      ，未能詳細指出，並舉證以實其說，並不可採，且依道路
      交通安全規則第102 條第1 項第2 款但書之規定，可知在
      交通壅塞時，支線道車應於停止線前暫停，待車流紓解後
      ，再行通過，以維交通安全，然自異議人聲明異議意旨中
      可知，異議人明知當時光明路由北往南車道被臨時護欄分
      隔成2 部分，且當時該行向車道壅塞，惟其並未依上開規
      定於公館路停止線前暫停，仍逕行左轉至光明路上，業已
      違反支線道車未禮讓幹線道車之規定甚明，其上開所辯，
      尚不能解免異議人違規事實之認定。
（四）異議人雖另以本件肇事原因為張宏銘逆向行駛且開快車等
      詞加以爭執，惟異議人所言縱或屬實，乃其他車輛駕駛人
      之違規行為，是否同為本件事故發生之原因（註：臺北市
      政府警察局交通警察大隊製作之道路交通事故初步分析研
      判表中，亦認定張宏銘有「涉嫌行經閃光號誌路口未減速
      慢行」之違規事實），而應同負肇事責任之問題，亦無法
      解免異議人違反道路交通安全規則應受處罰之責。是異議
      人所辯，尚無可採。
四、綜上所述，異議人確有於上開時、地有支線道車未讓幹線道
    車先行之違規行為，堪以認定，從而，原處分機關認定本件
    異議有支線道車未讓幹線道車先行之違規行為，據以援引上
    揭規定及違反道路交通管理事件統一裁罰基準表之規定，裁
    處異議人罰鍰600 元，並記違規點數1 點，於法洵無不合，
    受處分人本件異議為無理由，應予駁回。
五、據上論斷，應依道路交通案件處理辦法第19條，裁定如主文
    。
中　　華　　民　　國　　96　　年　　9 　　月　　29　　日
                  交通法庭法　官  梁哲瑋
以上正本證明與原本無異。
如不服本裁定，應於送達後5 日內，向本院提出抗告狀。
                          書記官  陳玉瓊
中　　華　　民　　國　　96　　年　　10　　月　　16　　日
